高雄高等行政法院判決
　　　　　　　　　　　　　　 九十五年度訴字第八五二號
　　　　　　　　　民國九十五年.
原　　　　告　甲○○
兼訴訟代理人　乙○○
被　　　　告　財政部臺灣省南區國稅局
代　表　　人　丙○○局長
訴訟代理　人　丁○○
上列當事人間因贈與稅事件，原告不服財政部中華民國九十五年
七月十三日台財訴字第０九五０００九八三六０號訴願決定，提
起行政訴訟。本院判決如下：
    主  文
原告之訴駁回。
訴訟費用由原告負擔。
    事  實
壹、事實概要：
    緣被繼承人張金玉於民國（下同）九十年十二月十二日死亡
    ，生前於九十年二月十二日將其所有坐落高雄縣仁武鄉○○
    ○段七０之一五、七０之一九及七０之二一地號等三筆農業
    用地（下稱系爭土地）贈與其女即原告乙○○，並於九十年
    三月十二日辦理贈與稅申報，被告乃按系爭土地公告現值新
    台幣（下同）四０、九三五、０００元及張金玉列報荔枝等
    地上物價值二四０、０００元，核定不計入贈與總額四一、
    一七五、０００元，並自贈與日起列管五年在案；嗣法務部
    調查局屏東縣調查站（下稱屏東縣調查站）接獲檢舉，系爭
    土地於八十九年二月起由張金玉租予吉國砂石行開採土石，
    並由原告乙○○於九十年十月續約，開採至九十一年底，自
    始未作農業使用，被告以本件不符遺產及贈與稅法第二十條
    第一項第五款前段規定，遂更正核定被繼承人張金玉九十年
    度贈與總額為四一、一七五、０００元，贈與淨額為四０、
    一七五、０００元，應納稅額為一二、五八八、五００元，
    並以全體繼承人名義發單課徵。原告不服，申請復查，獲追
    減地上物之贈與額二四０、０００元。原告仍不服，提起訴
    願，經遭決定駁回，遂提起本件行政訴訟。
貳、兩造聲明：
一、原告聲明求為判決：
（一）訴願決定及原處分（含復查決定）均撤銷。
（二）訴訟費用由被告負擔。
二、被告聲明求為判決：
（一）原告之訴駁回。
（二）訴訟費用由原告負擔。
參、兩造主張之理由：
甲、原告主張之理由：
（一）在八十二年十二月間，由於高雄縣家昌建設公司負責人蘇
      慶在高雄縣仁武鄉○○○段三五０地號土地興建房屋整地
      ，土地進行整地中而毀損到毗鄰之被繼承人張金玉所有系
      爭土地，有台灣高雄地方法院檢察署檢察官八十三年度偵
      字第二０五三號不起訴處分書可查。而且這段期間因毀損
      之系爭土地上之土壤，亦能作磚塊所用之土，無法種植，
      因有試過種植沒成功，當時只能養雞、羊之類畜牲，怎說
      系爭土地沒作使用農牧之。
（二）被繼承人張金玉與吉國砂石行簽立契約，自八十九年三月
      十日起至九十年二月二十八日止，為申請期限中，當時並
      未收取押金以及開採土石。被繼承人張金玉因身體不適，
      既尚未開採，且還在申請期限中，而將系爭土地贈與被繼
      承人之子女即原告乙○○，接手繼續耕作農牧，並不為過
      。而且原告乙○○接手之後，也是繼續簽立續約整地，以
      便能耕作農業，怎說原告乙○○沒耕作農地。雖然自贈與
      日起列管五年，由於山坡地整為平地，也要一段時間植草
      取得養分，是否可以種植果樹。
（三）因農牧用地整地之後，應有水土保持計畫設施完工相關證
      明書，卻有人破壤水土保持計畫設施損害。而要求農業局
      水土保持課調解，誰應該負責任，重新申請水土保持之工
      程，以便原告乙○○可繼續耕作系爭土地。因而對方遲緩
      不完成此項工程，原告乙○○如何重整系爭土地，種植果
      樹。再說原告乙○○也在這五年當中，有買果樹植種，但
      都是枯死，所以不該按土地公告現值四０、九三五、００
      ０元及張金玉列報荔枝等地上物價值二四０、０００元，
      核定不計入贈與總額四一、一七五、０００元，這樣龐大
      金額來核定贈與稅。所以原告乙○○應以照原核定不計入
      贈與總額計算，免徵贈與稅辦理。
（四）原告乙○○所有系爭土地，在申請期限中，若是吉國砂石
      行未經過政府機關各單位核准通過，那就是等於租約無效
      （難道開採土石只要政府一個機關通過就可隨便開採）。
      因九十年八月三日（已超過申請期限），高雄縣政府及經
      濟部礦務局還在核查未通過之前，原告乙○○原可把原合
      約取消，但因八十九、九十年度這段期間，下雨頻繁造成
      山坡地山崩，怕危害到鄰地，原告乙○○才繼續與吉國砂
      石行續約，難道這樣原告乙○○就有違法嗎？
（五）高雄縣仁武鄉公所於九十五年十一月十四日來函，通知有
      關於九十年二月二十七日仁鄉建字第三０四一八號取得張
      金玉之農業用地作農業使用證明書，是否符合規定乙案，
      再做調查，於九十五年十一月二十二日來函，通知其中一
      筆仁武鄉○○○段七０之一五地號土地，因大半土地無種
      植果樹而撤銷這筆農業用地作農業使用證明書。但是原告
      乙○○在接受系爭土地後，亦有作畜牧羊、雞隻，只是沒
      到高雄縣仁武鄉公所建設課作報備之動作，因為不知道這
      樣也要申請報備。
（六）原告乙○○請求，若是被告因誤判而使原告乙○○權利損
      失及強制執行土地強制拍賣造成以後糾紛，那如何賠償原
      告乙○○損失及傷害信用之問題？
乙、被告答辯之理由：
一、按「本法稱贈與，指財產所有人以自己之財產無償給予他人
    ，經他人允受而生效力之行為。」及「左列各款不計入贈與
    總額︰‧‧‧五、作農業使用之農業用地及其地上農作物，
    贈與民法第一千一百三十八條所定繼承人者，不計入其土地
    及地上農作物價值之全數。」為遺產及贈與稅法第四條第二
    項及第二十條第一項第五款前段所明定。次按「違法行政處
    分於法定救濟期間經過後，原處分機關得依職權為全部或一
    部之撤銷。」及「受益人有下列各款情形之一者，其信賴不
    值得保護︰‧‧‧二、對重要事項提供不正確資料或為不完
    全陳述，致使行政機關依該資料或陳述而作成行政處分者。
    三、明知行政處分違法或因重大過失而不知者。」為行政程
    序法第一百十七條第一項前段及第一百十九條第二款、第三
    款所規定。
二、查被告係就贈與時系爭土地之公告土地現值四０、九三五、
    ０００元核定為贈與總額，至地上物價值二四０、０００元
    部分，被告業於復查階段追減之，原告訴稱以土地公告現值
    四０、九三五、０００元及被繼承人列報荔枝等地上物價值
    二四０、０００元核定贈與稅乙節，顯有誤解，合先陳明。
三、次查，本件被繼承人張金玉於八十九年二月間將其所有系爭
    土地出租予吉國砂石行開採土石，並由原告乙○○於九十年
    十月續約，開採至九十一年底，此期間系爭土地實際未作農
    業使用，被告誤認該土地仍作農業使用而准予免徵贈與稅，
    應依職權重行核課，有屏東縣調查站九十四年二月十七日調
    屏廉字第０九四七０００二七八號函可稽；又原告乙○○於
    九十四年七月十五日至高雄縣仁武鄉公所說明會記錄：「（
    問：）依據台端（即原告乙○○）於屏東縣調查站之筆錄所
    示，九十年二月間【申請農業用地證明案件（張金玉）時期
    】，一半土地面積土地有被盜採砂石並未種植任何作物，是
    否屬實。（答：）是，因曾被盜採砂石，致農作物無法生產
    。」而高雄縣仁武鄉公所乃依農業用地作農業使用認定及核
    發證明辦法第九條及會勘紀錄表第五條規定，撤銷該所核發
    乙○○農業用地作農業使用證明書，有高雄縣仁武鄉公所九
    十四年七月二十日仁鄉民字第０九四００一一二一四號函檢
    附說明會紀錄及結論等資料可稽，是系爭土地既不符首揭遺
    產及贈與稅法第二十條第一項第五款前段免徵贈與稅之規定
    ，被告按系爭土地公告土地現值，核定贈與總額四０、九三
    五、０００元，補徵贈與稅，並無不合。至原告訴稱水土保
    持等情均與本件無涉，併予陳明。
四、再查，張金玉於本年三月十一日向被告所屬屏東縣分局辦理
    贈與稅申報時，對系爭土地已出租予吉國砂石行從事開採土
    石行為，非作農業使用之重要事項為不完全陳述，致使被告
    所屬屏東縣分局核發不計入贈與總額證明書，其信賴不值得
    保護，被告依首揭規定，依職權撤銷原核定不計入贈與總額
    部分，並依遺產及贈與稅法第四條第二項規定，核定贈與總
    額四０、九三五、０００元，並無不合，原告所稱洵不足採
    。
    理  由
一、按「本法稱贈與，指財產所有人以自己之財產無償給予他人
    ，經他人允受而生效力之行為。」、「左列各款不計入贈與
    總額︰‧‧‧五、作農業使用之農業用地及其地上農作物，
    贈與民法第一千一百三十八條所定繼承人者，不計入其土地
    及地上農作物價值之全數。」遺產及贈與稅法第四條第二項
    及第二十條第一項第五款前段分別定有明文。次按「違法行
    政處分於法定救濟期間經過後，原處分機關得依職權為全部
    或一部之撤銷。」及「受益人有下列各款情形之一者，其信
    賴不值得保護︰‧‧‧二、對重要事項提供不正確資料或為
    不完全陳述，致使行政機關依該資料或陳述而作成行政處分
    者。三、明知行政處分違法或因重大過失而不知者。」亦分
    別為行政程序法第一百十七條第一項前段及第一百十九條第
    二款、第三款所明定。
二、本件被繼承人張金玉九十年十二月十二日死亡，生前於九十
    年二月十二日將其所有系爭土地，贈與其女即原告乙○○，
    並於九十年三月十二日辦理贈與稅申報，被告乃按土地公告
    現值四０、九三五、０００元及張金玉列報荔枝等地上物價
    值二四０、０００元，核定不計入贈與總額四一、一七五、
    ０００元，並自贈與日起列管五年在案；嗣屏東縣調查站接
    獲檢舉，系爭土地於八十九年二月起由張金玉租予吉國砂石
    行開採土石，並由原告乙○○於九十年十月續約，開採至九
    十一年底，自始未作農業使用，被告以本件不符遺產及贈與
    稅法第二十條第一項第五款前段規定，遂更正核定被繼承人
    張金玉九十年度贈與總額為四一、一七五、０００元，贈與
    淨額為四０、一七五、０００元，應納稅額為一二、五八八
    、五００元，並以全體繼承人名義發單課徵。原告不服，申
    請復查，獲追減地上物之贈與額二四０、０００元等情，此
    有系爭土地贈與申報書、贈與稅不計入贈與總額證明書、屏
    東縣調查站九十四年二月十七日調屏廉字第０九四七０００
    二七八號函附調查筆錄、被告所屬屏東縣分局贈與稅更正通
    知單及被告復查決定書附於原處分卷足稽，洵堪認定。
三、原告提起本件訴訟係以：系爭土地因鄰地整地建屋而遭到毀
    損，其土壤僅能作磚塊所用之土，無法種植，當時只能養雞
    、羊類之畜牲，怎能謂系爭土地未作農牧用；又被繼承人張
    金玉與吉國砂石行簽立契約，自八十九年三月十日至九十年
    二月二十八日為申請期限中，並未收取押金及開採土石，而
    被繼承人張金玉身體不適，於九十年二月十二日將系爭土地
    贈與原告乙○○繼續耕作，且於九十年二月二十七日亦取得
    農業使用證明，嗣原告乙○○續約整地以便耕作，而農牧用
    地整地後，應有水土保持計畫設施完工相關證明書，卻有人
    破壞水土保持計畫設施，因對方遲未完成該工程致原告乙○
    ○無法種植；再者，原告乙○○於五年中有買果樹種植，但
    均枯死，被告不應以土地公告現值四０、九三五、０００元
    及被繼承人張金玉列報荔枝等地上物價值二四０、０００元
    核定贈與稅云云。
四、經查，本件被繼承人張金玉於八十九年二月八日，與吉國砂
    石行（負責人邱吉國）簽訂合約書，將其所有系爭土地出租
    予吉國砂石行，租賃期限自八十九年三月十日起至九十年二
    月二十八日止，從事開採土石行為。嗣因系爭土地於九十年
    二月十二日過戶予原告乙○○，乃於九十年十月十九日，由
    原告乙○○與吉國砂石行續約，並由原告乙○○完全承受被
    繼承人張金玉與吉國砂石行所簽訂上開合約書之權利、義務
    ，租賃期限延長至以高雄縣政府核發之土石採取許可證之有
    效期限之末日（九十二年二月二十八日），作為吉國砂石行
    應完畢土方開採之末日。但於上揭開採期限之末日，吉國砂
    石行尚未完畢土方之開採，而有向主管機關申請展延開採期
    限，並經主管機關核可者，則以經主管機關核可之展延期限
    末日作為土方開採完畢日。吉國砂石行並以八十九年五月十
    二日八九吉字第０一一號申請書，向高雄縣政府申請系爭土
    地之土石採取，嗣經高雄縣政府核准該商號自八十九年三月
    一日至九十二年二月二十八日於系爭土地合法採取土石；且
    原告乙○○於九十四年七月十五日至高雄縣仁武鄉公所農業
    用地證明案件申請人說明會記錄：「（問：）依據台端（即
    乙○○）於法務部調查局屏東縣調查站之筆錄所示，九十年
    二月間【申請農業用地證明案件（張金玉）時期】，一半面
    積土地有被盜採砂石並未種植任何作物，是否屬實。（答：
    ）是，因曾被盜採砂石，致農作物無法生產。」而高雄縣仁
    武鄉公所說明會結論乃依農業用地作農業使用認定及核發證
    明辦法第九條及會勘紀錄表第五條規定，撤銷該所核發乙○
    ○農業用地作農業使用證明書等情，此有合約書、公證書、
    仁武烏材林合約書（續約）、高雄縣政府八十九年五月十九
    日八九水管字第八九０００八一七六四號函、九十年二月二
    十七日水管字第三二三七五號土石採取許可證及高雄縣仁武
    鄉公所九十四年七月二十日仁鄉民字第０九四００一一二一
    四號函檢附說明會紀錄及結論等資料附於原處分卷可稽。則
    系爭土地既已由被繼承人張金玉出租予吉國砂石行，並由原
    告乙○○完全承受上開合約書之權利義務，租賃期限自八十
    九年三月十日起至以高雄縣政府核發之土石採取許可證之有
    效期限之末日（九十二年二月二十八日），作為吉國砂石行
    應完畢土方開採之末日。但於上揭開採期限之末日，吉國砂
    石行尚未完畢土方之開採，而有向主管機關申請展延開採期
    限，並經主管機關核可者，則以經主管機關核可之展延期限
    末日作為土方開採完畢日，惟吉國砂石行於八十九年五月向
    高雄縣政府申請開採砂石，並於贈與日（九十年二月十二日
    ）期間，已實際從事砂石開採行為，則系爭土地既未作農業
    使用，自不符遺產及贈與稅法第二十條第一項第五款前段免
    徵贈與稅之規定。故原告主張：系爭土地因鄰地整地建屋而
    遭到毀損，其土壤僅能作磚塊所用之土，無法種植，當時只
    能養雞、羊類之畜牲，怎能謂系爭土地未作農牧用；且被繼
    承人張金玉身體不適，於九十年二月十二日將系爭土地贈與
    原告乙○○繼續耕作，且於九十年二月二十七日亦取得農業
    使用證明，嗣原告乙○○續約整地以便耕作，卻有人破壞水
    土保持計畫設施，致原告乙○○無法種植云云，均不足採信
    。
五、次查，本件被繼承人張金玉於八十九年二月八日將其所有系
    爭土地出租予吉國砂石行開採土石，並由原告乙○○於九十
    年十月十九日續約，租賃期限延長至以高雄縣政府核發之土
    石採取許可證之有效期限之末日（九十二年二月二十八日）
    ，作為吉國砂石行應完畢土方開採之末日。但於上揭開採期
    限之末日，吉國砂石行尚未完畢土方之開採，而有向主管機
    關申請展延開採期限，並經主管機關核可者，則以經主管機
    關核可之展延期限末日作為土方開採完畢日，業如前述，則
    於上開出租期間，系爭土地實際未作農業使用，被告誤認該
    土地仍作農業使用而准予免徵贈與稅，而被繼承人張金玉於
    九十年三月十二日向被告所屬屏東縣分局辦理贈與稅申報時
    ，對系爭土地已出租予吉國砂石行從事開採土石行為，非作
    農業使用之重要事項為不完全陳述，致使該分局核發不計入
    贈與總額證明書，其信賴不值得保護，該分局乃依首揭規定
    ，依職權撤銷原核定不計入贈與總額部分，並依遺產及贈與
    稅法第四條第二項規定，核定贈與總額四一、一七五、００
    ０元，惟因系爭土地贈與時既已出租予吉國砂石行供作土石
    採取，未種植任何作物，復查時以原核定荔枝等地上物之贈
    與額二四０、０００元，乃予追減為由，追減贈與額二四０
    、０００元，變更贈與總額為四０、九三五、０００元等情
    ，此有贈與稅不計入贈與總額證明書、被告所屬屏東縣分局
    贈與稅更正通知單及被告復查決定書附於原處分卷可參。足
    見被告係就贈與時系爭土地之公告土地現值四０、九三五、
    ０００元核定為贈與總額，至地上物價值二四０、０００元
    部分，被告業於復查階段追減之。是原告主張：原告乙○○
    於五年中有買果樹種植，但均枯死，是不應以土地公告現值
    四０、九三五、０００元及被繼承人張金玉列報荔枝等地上
    物價值二四０、０００元核定贈與稅云云，亦不足採。
六、綜上所述，原告主張各節，均無可採，被告復查時按贈與時
    系爭土地之公告土地現值，核定被繼承人張金玉九十年度贈
    與總額四０、九三五、０００元，並無違誤。訴願決定遞予
    維持，亦無不合。原告提起本件訴訟，求為撤銷訴願決定及
    原處分（含復查決定），為無理由，應予駁回。又本件事證
    已臻明確，兩造其餘攻擊防禦方法，經核與判決結果不生影
    響，即無逐一論述之必要，附此明。
據上論結，本件原告之訴為無理由，爰依行政訴訟法第一百九十
五條第一項後段、第九十八條第三項前段、第一百零四條、民事
訴訟法第八十五條第一項前段，判決如主文。
中　　華　　民　　國　九十六　年　　一　　月　　九　　日
                  第一庭審判長法  官　呂佳徵
                              法  官  林勇奮
                              法  官  許麗華
以上正本係照原本作成。
如不服本判決，應於判決送達後二十日內向本院提出上訴書狀，
其未表明上訴理由者，應於提起上訴後二十日內向本院提出上訴
理由書（須按對造人數附繕本）；如於本判決宣示或公告後送達
前提起上訴者，應於判決送達後二十日內補提上訴理由書（須附
繕本）。未表明上訴理由者，逕以裁定駁回。
提起上訴應預繳送達用雙掛號郵票七份（每份三十四元）。
中　　華　　民　　國　九十六　年　　一　　月　　九　　日
　　　　　　　　　　　　　　　書記官　藍亮仁
